# 关于收购资产（资产）的会计、税务处理的请教

提问人：不 语 冰 时间：2021-01-27 17:18:35
背景介绍：
A公司在全国各地城市均有加盟商，与加盟商签订了特许经营权合同，有加盟商的城市，A公司自己不能开设直营站点。根据A公司目前业务发展需要，A公司拟收购某市的加盟站点，将其作为直营站点。
假设 A公司现金 350 万收购B公司部分资产（账面价值 30 万，未经过评估），并豁免B公司欠A公司的债务（ 100 万），B公司注销。在B公司的经营地址上开设A公司的分公司C。
一、会计处理咨询：
1 、第一种观点：
视同“非同一控制下的吸收合并”？但是目前公司没有吸收对方的债务，不知道算不算吸收合并？
2 、第二种观点：直接计入费用（开办费或服务费之类）。
3 、如果采用第一种观点，溢价部分怎么处理呢？单体报表确认商誉吗？还是视同为一项可辨认、使用寿命不确定的无形资产？
我们了解到山西证券IPO招股说明书及 2017 年年报中母公司单体均出现了商誉。
二、税务咨询
5 、溢价部分可以要求对方开票吗？对方（个体户）应该开什么类型的发票？我们电话咨询了税务局，税务只关心交税。就算都开成销售固定资产的发票，税务局也认可。但是我们担心审计不认可。
6 、支付款项是不是只能打款到对方对公账户，不能直接打款给对方股东私人账户？另外我们是否需要履行代扣代缴义务？
注册会计师, 合并报表, 收购业务, 商誉, 长期股权投资

回答人：chenyiwei
关于会计处理：可视同非同一控制下合并（吸收合并或者购买业务）处理。收购价格（含豁免的债务）高于所收购的资产价值的部分，应确认为一项无形资产，在预计经营年限（如 10 年、 20 年）内摊销，计入损益。
这种无形资产在很大程度上是因为收回原授予的特许经营权而给原加盟商的补偿，也包括原加盟商经营多年累积的客户资源等，符合《企业会计准则解释第 5 号》第一条中的可辨认性标准。
税务问题建议咨询税务专业人士。